【裁判字號】    97,易,1634
【裁判日期】    970828
【裁判案由】    傷害等
【裁判全文】
臺灣臺北地方法院刑事判決              97年度易字第1634號
公  訴  人  臺灣臺北地方法院檢察署檢察官
被      告  己○○
選任辯護人  郭緯中律師
            周裕暐律師
            古健琳律師
上列被告因傷害等案件，經檢察官提起公訴（96年度偵字第2576
9 號），經本院判決如下：
    主  文
己○○傷害人之身體，處拘役拾日，如易科罰金，以新臺幣壹
仟元折算壹日。
其餘被訴恐嚇危害安全部分無罪。
    事  實
一、緣己○○與乙○○二人於民國96年7 月13日下午10時45分許
    ，在臺北市中山區○○○路○ 段201 巷與遼寧街63巷口，因
    行車糾紛發生口角。詎己○○竟先基於傷害之故意，徒手毆
    打乙○○，致乙○○受有頭部外傷併臉部多處挫外傷併皮下
    瘀血及上唇撕裂傷（0.8 公分×0.3 公分）、左胸疼痛及右
    上肢挫外傷等傷害。
二、案經被害人乙○○訴由臺北市政府警察局中山分局報請臺灣
    臺北地方法院檢察署檢察官偵查後起訴。
    理  由
壹、傷害部分：
  一、訊據被告己○○就於前揭時地與乙○○發生肢體衡突，致
      告訴人乙○○受有頭部外傷併臉部多處挫外傷併皮下瘀血
      及上唇撕裂傷（0.8 公分×0.3 公分）、左胸疼痛及右上
      肢挫外傷傷害等事實，於本院調查審理時均自白不諱，且
      ：
    (一)經證人即告訴人乙○○於警訊、偵查中證述明確；
    (二)告訴人乙○○於事發當日至博仁綜合醫院、財團法人基督
      復臨安息日會臺安醫院就醫診治受有：頭部外傷併臉部多
      處挫外傷併皮下瘀血及上唇撕裂傷（0.8 ×0.3 公分）、
      左胸疼痛及右上肢挫外傷（約4.5 ×0.1 公分、5 ×0.1
      公分）等傷害乙節，有財團法人基督復臨安息日會臺安醫
      院診斷證明書（見偵查卷第13頁）；被告亦於事發後即96
      年7 月14日凌晨1 時5 分許，至博仁綜合醫院就診，驗斷
      受有：頭部外傷合併左額挫傷、血腫（2 ×2 ×2 公分）
      、右上臂挫傷（4.5 ×0.1 、及5 ×0.1 公分）、後左背
      部挫傷（3.5 ×0.公分）等傷害，此有博仁綜合醫院診斷
      證明書（見偵查卷第14頁）附卷可參；
    (三)另有證人王富民證述在卷；
    (四)是依上開證人指述內容及卷附之各項文書等補強證據已足
      資擔保被告於本院調查、審理中所為之上開任意性自白之
      真實性，按據刑事訴訟法第156 條之規定，自得據被告前
      開任意性自白及各該補強證據，採信被告任意、真實之自
      白，認本件事證明確，被告犯行洵堪認定，應予依法論科
      。
  二、核被告之行為，係犯刑法第277 條第1 項之普通傷害罪。
      爰審酌被告就此部分均已坦然認錯，惟仍未賠償告訴人所
      受之損害，再衡量告訴人所受之傷勢、及其餘之犯罪之動
      機、目的、犯罪時所受之刺激、犯罪之手段、犯人之生活
      狀況、品行、智識程度、犯人與被害人平日之關係、犯罪
      所生之危險或損害、犯罪後之態度等一切情狀，判處如主
      文所示之刑，並諭知易科罰金之折算標準，以示懲儆。
貳、恐嚇危害安全部分：
  一、公訴意旨略以：被告復於同月14日凌晨1時許，在臺北市
      政府警察局中山分局長安東路派出所調解前開傷害案件時
      ，見其母壬○○與告訴人正討論和解事宜，竟向告訴人指
      稱「你給我小心一點」，令告訴人心生畏懼，致生危害於
      安全，因認被告另涉犯刑法第305條之恐嚇危害安全罪嫌
      等語。
  二、惟按被告未經審判證明有罪確定前，推定其為無罪；犯罪
      事實應依證據認定之，無證據不得認定犯罪事實刑事訴訟
      法第154條定有明文。又不能證明被告犯行者，應諭知無
      罪之判決，刑事訴訟法第301條第1項亦定有明文。複查刑
      事訴訟法第161條第1項規定：檢察官就被告犯罪事實，應
      負舉證責任，並指出證明之方法。因此，檢察官對於起訴
      之犯罪事實，應負提出證據及說服之實質舉證責任。倘其
      所提出之證據，不足為被告有罪之積極證明，或其闡明之
      證明方法，無從說服法官以形成被告有罪之心證，基於無
      罪推定之原則，自應為被告無罪判決之諭知。在告訴人指
      訴被告涉嫌犯罪之場合，縱令所訴情由依其所結合之旁證
      在情理上尚非絕非無可能，若在一般生活經驗上仍可另為
      其他有利被告之合理推斷，根據「罪證有疑、利於被告」
      之證據法則，即不得遽以片面之觀點，認為告訴人之陳述
      或其所本旁證已適於為有罪判斷之依據。
  三、公訴人認被告涉犯恐嚇危害安全罪嫌，無非係以前開事實
      ，業經證人即告訴人乙○○、甲○○於本院具結證述明確
      ，為主要論據。
  四、訊據被告就於前揭時地因前開壹之傷害案件在長安東路派
      出所調解，而母親壬○○、胞姐庚○○亦至警局，母親壬○○另向告訴人有道歉乙節，固均坦承不諱，然仍堅詞否
      認有何恐嚇危害安全之犯行，而以：在警局並未向告訴人
      告稱任何「你給我小心一點」之言論等語置辯。經查：
    (一)被告於前揭時地與告訴人於長安派出所製作筆錄時，二人
      共處一室乙節，業經被告坦承不諱，並經證人即告訴人乙○○、及證人甲○○於本院證述明確，堪以認定。是本件
      關鍵即在於被告是否於警局曾經為「你給我小心一點」之
      言論。
    (二)告訴人指訴被告於前揭時地恐嚇「你給我小心一點」乙節
      ，業經被告堅詞否認，並經證人即警局處理員警辛○○、
      丙○○二人具結證稱：被告與告訴人於警局處理原則係「
      隔開二人避免衝突」，印象中二人並無任何接觸，被告亦
      無任何恐嚇之言語、手勢等語（本院97年8 月11日筆錄）
      明確；且證人庚○○（被告之姐）、壬○○（被告之母）
      、戊○○（被告友人）、丁○○（被告工作長官）更均於
      本院證稱：於陪同被告期間，均未曾見被告曾對告訴人為
      任何恐嚇之言語、手勢等情（見本院97年7 月21日筆錄）
      ；是現場除告訴人、即告訴人友人甲○○外，均無任何人
      曾經見、聞被告有何恐嚇之言論、手勢。
    (三)而證人即告訴人乙○○固於本院證述：被告於長安派出所
      二樓內內三次為恐嚇之言語，第一次係於影印機附近，因
      被告母親蹲在伊旁邊抱歉後，被告即靠近稱：「此為二人
      間之事，否則你給我是試試看或你給我小心」，第二次係
      於進門處桌子邊，被告母親又過來抱歉，被告即又靠近稱
      同樣如前第一次之話語，此時甲○○在旁，第三次係於小
      休息室內，多人進出後，被告即在門口以手指指伊稱同樣
      之話等語（見本院97年7 月21日筆錄第5 至8 頁），惟：
      1.惟告訴人於警訊中僅稱：當時他母親有向我下跪求情，
        而被告竟以手指指著稱「你給我小心一點」，而致伊心
        生畏懼等語（見偵查卷第10頁），並未提及前後「三次
        」，直至本院方為「三次恐嚇」之陳述，此部分與本院
        之證述，存有明顯差異；
      2.告訴人指稱本件事發日係「96年7 月14日凌晨」與被告
        發生傷害案件後，然告訴人就恐嚇部分提出告訴係「96
        年11月19日」，此有告訴人第二份筆錄在卷可查（參見
        偵查卷第10頁），是告訴人提出告訴之日期竟係事發後
        「4 月餘」；且事發後於告訴人除提出本件恐嚇危害安
        全罪部分告訴外，期間更於「96年10月29 日 」至同一
        派出所即臺北市政府警察局中山分局長安東路派出所提
        出傷害告訴，該份筆錄中絲毫未提及有任何「恐嚇危害
        安全」之舉，此有前開筆錄在卷可稽（見偵查卷第11頁
        ），則告訴人並未於事發後3 月餘提出傷害告訴時，併
        行提出任何恐嚇危害安全告訴；則倘告訴人係因被告之
        行為「心生恐懼」，而事發地點更係於警局內，告訴人
        不僅未於現場為任何表示，更未於3 個月後至警局為筆
        錄時提及，反於4 個月後再初次提出？
    (四)再證人甲○○固於本院中具結證稱：是發過程現隔多年無
      法記憶，被告對告訴人有二次稱「你不要對我母親不客氣
      ，那我就對你不客氣，你給我小心一點」，一次係在大辦
      公室內、一次係在員警休息室等語（見本院97年7 月21日
      筆錄第13頁），然：
      1.證人甲○○於偵查中係證稱：被告看到母親蹲在告訴人
        面前，即稱「你敢威脅我母親的話，你試試看」等語（
        見偵查卷第25頁），就被告現場所為言論，前後稍有出
        入；而證人甲○○初次距所言之「你試試看」，與告訴
        人所稱之「你給我小心一點」，略有出入，後於本院證
        稱中竟改口與告訴人所言相同，其附和之意甚明；
      2.且證人甲○○於本院證稱：被告對告訴人恐嚇時，「第
        一次說的地點是在咖啡色桌子旁邊，我聽到的第二次也
        是咖啡色桌子旁邊，第三次是在員警休息室」（見本院
        97年7 月21日筆錄第14、15頁），是證人甲○○初稱聽
        聞二次、竟又能說出「如同告訴人所指稱三次發生之地
        點」，其與告訴人顯有事先「套招」之嫌；
      3.而就事發時相關在場人等細節，細詢證人甲○○，而證
        人甲○○證稱：發生「第一次」（即告訴人所指稱之第
        二次）之際，被告之母壬○○係站立在旁，戊○○並不
        在場，在二樓入口處聊天等語（見本院同日筆錄第17頁
        ），核與證人即告訴人乙○○於本院證稱之：被告為第
        二次言論時，被告之母已經先行離開，與戊○○同在電
        視機附近等語（見同日筆錄第5 、10頁），是證人甲○○、乙○○二人就事發源由之證人壬○○、及證人戊○○是否在場、在場位置描述，大相逕庭。
    (五)故互核證人甲○○、乙○○之證述，證人乙○○就有關恐
      嚇之次數、情形，與偵查中所陳相異，而證人甲○○竟均
      係變更其於偵查中證述，大概情節均有附和證人乙○○證
      詞，且二人就在場人等細節部分，更完全迥異，二人之證
      詞無法互佐其真實性，而難為憑採。
  五、綜上所述，證人甲○○、乙○○之證述，無法互佐、而為
      憑採，而認被告有恐嚇危害安全之行為。此外又查無其他
      積極證據，足認被告確有恐嚇危害安全之情事，尚不能證
      明被告犯罪，依法此部分即應為無罪之諭知。
據上論斷，應依刑事訴訟法第299條第1項前段、第301條第1項，
刑法第277條第1項、第41條第1項前段，刑法施行法第1條之1，
判決如主文。
本案經檢察官蔡宏展到庭執行職務
中    華    民    國    97    年    8     月    28    日
                  刑事第四庭  法  官  郭惠玲
以上正本證明與原本無異。
如不服本判決，應於判決送達後10日內向本院提出上訴狀（應抄
附繕本）。告訴人或被害人如對於本判決不服者，應具備理由請
求檢察官上訴，其上訴期間之計算係以檢察官收受判決正本之日
期為準。
中    華    民    國    97    年    8     月    28    日
                              書記官  江虹儀
附錄本案論罪科刑法條全文：
刑法第277條（普通傷害罪）
傷害人之身體或健康者，處3 年以下有期徒刑、拘役或1 千元以
下罰金。
犯前項之罪因而致人於死者，處無期徒刑或7 年以上有期徒刑；
致重傷者，處3 年以上10年以下有期徒刑。


司法院資訊處製作；財團法人民間司法改革基金會備份。
